臺灣高等法院臺中分院刑事判決
                                    110年度上訴字第302號
上  訴  人
即  被  告  鄭武佶


指定辯護人  本院公設辯護人  王金陵
上列上訴人因毒品危害防制條例案件，不服臺灣臺中地方法院10
9年度訴字第2076號中華民國109年11月24日第一審判決（起訴案
號：臺灣臺中地方檢察署109年度偵字第12222號），提起上訴，
本院判決如下：
    主  文
上訴駁回。
    犯罪事實
一、乙○○及其子鄭祐林（由臺灣臺中地方法院另行審結）均明
    知甲基安非他命為毒品危害防制條例第2條第2項第2款所定
    之第二級毒品，依法不得持有、販賣。竟意圖營利，共同基
    於販賣第二級毒品之犯意聯絡，由乙○○於民國109年3月15
    日22時9分許起，持用扣案如附表一編號(一)所示行動電話
    下載之Facebook-Messenger通訊軟體（下稱「臉書即時通」
    ）與林建辰聯繫，經雙方談妥交易細節後，推由鄭祐林於同
    日23時40分許，在臺中市○○區○○路000號「○○多幼兒
    園」前某處，交付重量約半錢之第二級毒品甲基安非他命1
    包予林建辰，而向其收取購毒款新臺幣（下同）5,000元而
    完成交易，並於其後某時，由鄭祐林將上開購毒款轉交鄭武
    佶。嗣於109年4月15日11時35分許，經警持臺灣臺中地方法
    院核發之搜索票，在乙○○位於臺中市○○區○○路000號
    之住處，扣得如附表一所示之物後，始查悉上情。
二、案經臺中市政府警察局第一分局報告臺灣臺中地方檢察署檢
    察官偵查起訴。
    理    由
壹、程序部分
一、本件上訴人即被告乙○○（下稱被告）經合法傳喚，無正當之
    理由不到庭，爰不待其陳述，逕行判決。
二、刑事訴訟法第159條之5規定：「被告以外之人於審判外之陳
    述，雖不符前四條之規定，而經當事人於審判程序同意作為
    證據，法院審酌該言詞陳述或書面陳述作成時之情況，認為
    適當者，亦得為證據。」、「當事人、代理人或辯護人於法
    院調查證據時，知有第159條第1項不得為證據之情形，而未
    於言詞辯論終結前聲明異議者，視為有前項之同意。」其立
    法意旨在於傳聞證據未經當事人之反對詰問予以核實，原則
    上先予排除，惟若當事人已放棄詰問或未聲明異議，基於證
    據資料愈豐富，愈有助於真實發現之理念，且強化言詞辯論
    原則，法院自可承認該傳聞證據例外擁有證據能力。經查，
    以下本案所引用被告以外之人於審判外之言詞或書面陳述之
    證據能力，檢察官、被告及指定辯護人於本院準備程序時皆
    稱沒有意見（見本院卷第79至84頁），復未於言詞辯論終結
    前爭執或聲明異議（見本院卷第101至108頁），本院審酌前
    開證據作成或取得狀況，均無非法或不當取證之情事，亦無
    顯不可信之情況，且與待證事實具有關連性，依刑事訴訟法
    第159條之5第2項規定，自具有證據能力。
三、刑事訴訟法第159條至第159條之5有關傳聞法則之規定，乃
    對於被告以外之人於審判外之言詞或書面陳述所為之規範；
    至非供述證據之書證及物證，其中書證部分若以該書面證據
    本身物體之存在或不存在作為證據者，係屬物證，性質上並
    非供述證據，應無傳聞法則規定之適用，如該非供述證據非
    出於違法取得，即不能謂其無證據能力。經查，本判決下列
    所引用之非供述證據，檢察官、被告及指定辯護人亦未爭執
    其證據能力，且查無違法取得之情形，並與本案待證事實具
    有關連性，本院認亦得作為證據。
貳、認定犯罪事實所根據之證據及理由
一、上揭犯罪事實，業據被告於偵查中羈押訊問、原審及本院準
    備程序時均坦承不諱（見聲羈卷第24頁、原審卷第245至246
    頁、本院卷第79頁），核與證人即共犯鄭祐林於警詢、偵訊
    、偵查中羈押訊問，證人林建辰於警詢、偵訊及原審審理時
    證述之情節相符（鄭祐林部分：見偵卷第183至192、290至2
    91頁、聲羈卷第28頁；林建辰部分：見偵卷第231至235、38
    4至385頁、原審卷第217至236頁），且有臉書即時通對話紀
    錄譯文2紙、臺中市政府警察局第一分局搜索/扣押筆錄暨扣
    押物品目錄表共4紙、扣案物品照片6張、指認犯罪嫌疑人紀
    錄表暨真實姓名對照表2紙、臉書即時通對話紀錄翻拍照片7
    張、警員跟監查獲現場錄影畫面翻拍照片68張、車行紀錄匯
    出文字資料（共犯鄭祐林使用之車號00-0000號自用小客車
    ）3紙、扣案物品照片4張在卷可稽（見偵卷第77至79、83至
    89、93至95、237至239、241至242、241至242、325至358、
    421至425、449至453頁)。此外，復有如附表一所示之物扣
    案可資佐證，足認被告之自白與事實相符，而堪認為屬實。
二、販賣毒品係政府嚴予查緝之違法行為，且可任意分裝或增減
    其分量，各次買賣之價格，當亦各有差異，隨供需雙方之資
    力、關係之深淺、需求之數量、貨源之充裕與否、販賣者對
    於資金之需求如何及殷切與否，以及政府查緝之態度，進而
    為各種不同之風險評估，而為機動性之調整，因之販賣之利
    得，除經坦承犯行，或帳冊價量均記載明確外，委難察得實
    情，是縱未確切查得販賣賺取之實際差價，但除別有事證，
    足認係按同一價格轉讓，確未牟利之情形外，尚難執此認非
    法販賣之事證有所不足，致知過坦承者難辭重典，飾詞否認
    者反得逞僥倖，而失情理之平。況販賣者從各種「價差」或
    「量差」或係「稀釋純度」謀取利潤方式，或有差異，然其
    所圖利益之非法販賣行為目的，則屬相同，並無二致；衡諸
    毒品取得不易，量微價高，依一般社會通念以觀，凡為販賣
    之不法勾當者，倘非以牟利為其主要誘因及目的，應無甘冒
    被查緝法辦重刑之危險，平白無端義務為該買賣之工作，是
    其販入之價格必較售出之價格低廉，而有從中賺取買賣差價
    牟利之意圖及事實，應屬符合論理法則且不違背社會通常經
    驗之合理判斷。而政府查緝毒品甚殷，處罰販賣毒品罪刑至
    重，果若被告並無營利意圖，自無甘冒遭查緝之風險無端交
    付毒品予他人。此觀之被告於本院準備程序時供稱：我確實
    有多分一點，因為秤重的比例多少有差，我還是有從中賺取
    一些等語明確（見本院卷第78頁），亦可明瞭。揆諸上開說
    明，足徵本件被告確有從中賺取量差而牟利之意圖，其主觀
    上確係基於營利之意圖而販賣毒品甚明。
三、綜上，本件事證明確，被告販賣第二級毒品甲基非他命之犯
    行，事證明確，應依法論科。
參、論罪科刑
一、查被告行為後，毒品危害防制條例第4條第2項、第17條第2
    項等規定，已於109年1月15日修正公布，並於同年7月15日
    施行。修正前毒品危害防制條例第4條第2項規定：「製造、
    運輸、販賣第二級毒品者，處無期徒刑或七年以上有期徒刑
    ，得併科新臺幣一千萬元以下罰金。」修正後同條項則規定
    ：「製造、運輸、販賣第二級毒品者，處無期徒刑或十年以
    上有期徒刑，得併科新臺幣一千五百萬元以下罰金。」經比
    較新舊法結果，修正後毒品危害防制條例第4條第2項已提高
    法定刑度，顯未較有利於被告。又修正前毒品危害防制條例
    第17條第2項規定：「犯第四條至第八條之罪於偵查及審判
    中均自白者，減輕其刑。」修正後同條項則規定：「犯第四
    條至第八條之罪於偵查及歷次審判中均自白者，減輕其刑。
    」經比較新舊法結果，修正後毒品危害防制條例第17條第2
    項限縮減刑要件為「歷次審判中均自白」者始得減輕其刑，
    亦未較有利於被告。是上開規定經比較新舊法之結果，均以
    修正前之規定對被告較為有利，依刑法第2條第1項前段規定
    ，應適用行為時法即修正前毒品危害防制條例第4條第2項、
    第17條第2項規定。
二、按甲基安非他命係毒品危害防制條例第2條第2項第2款所列
    管之第二級毒品，已如前述。是核被告所為，係犯修正前毒
    品危害防制條例第4條第2項之販賣第二級毒品罪；被告因販
    賣而持有第二級毒品甲基安非他命之低度行為，為其販賣毒
    品之高度行為所吸收，不另論罪。被告與共犯鄭祐林就上開
    犯行，有犯意聯絡及行為分擔，應論以共同正犯。
三、按犯第4條至第8條之罪於偵查及審判中均自白者，減輕其刑
    ，修正前毒品危害防制條例第17條第2項定有明文。經查，
    被告就本件販賣第二級毒品犯行，業於偵查中羈押訊問、原
    審審理及本院準備程序時自白不諱（見聲羈卷第24頁、原審
    卷第245至246頁、本院卷第79頁），揆諸上開規定，應依修
    正前毒品危害防制條例第17條第2項規定，減輕其刑。
四、又按毒品危害防制條例第17條第1項規定為：「犯第4條至第
    8條、第10條或第11條之罪，供出毒品來源，因而查獲其他
    正犯或共犯者，減輕或免除其刑。」其立法旨意在於鼓勵被
    告具體提供其毒品上游，擴大追查毒品來源，俾有效斷絕毒
    品之供給，以杜絕毒品泛濫，祇須被告願意供出毒品來源之
    上手，因而查獲其他正犯或共犯者，即可邀減輕或免除其刑
    之寬典。所謂「供出毒品來源，因而查獲」，係指被告翔實
    供出毒品來源之具體事證，因而使有偵查(或調查)犯罪職權
    之公務員知悉而對之發動偵查(或調查)，並因而查獲者而言
    (最高法院100年度台上字第4787號判決意旨參照)。經查，
    被告前於警詢時供稱第二級毒品甲基安非他命來源係向甘忠
    民所購買等語(見原審卷第105至109頁)，且有指認犯罪嫌疑
    人紀錄表暨真實姓名對照表共2紙在卷可稽(見原審卷第111
    至113頁)，又經函詢臺中市政府警察局第一分局有關是否因
    被告供述上手而查獲等情後，該分局函覆以：本件確有依被
    告及共犯鄭祐林供述其等毒品來源係甘忠民，並於109年5月
    19日持臺灣臺中地方法院核發之搜索票查獲甘忠民，且甘忠
    民所涉販賣第二級毒品罪嫌，復經該分局於105年5月20日以
    中市警一分偵字第1090036683號刑事案件報告書移送臺灣臺
    中地方檢察署檢察官偵查起訴等情，有臺中市政府警察局第
    一分局109年9月2日中市警一分偵字第1090070612號函暨檢
    附報告書共2紙、臺中市政府警察局第一分局109年9月13日
    中市警一分偵字第1090074078號函暨檢附相關資料1份、臺
    灣臺中地方檢察署檢察官109年度偵字第15689號起訴書1份
    在卷可稽(見原審卷第65至68、71至131、141至145頁)。是
    本案被告確因供出毒品來源而查獲甘忠民無訛，依前揭說明
    ，應依毒品危害防制條例第17條第1項之規定減輕其刑，並
    依法遞減輕之。又該條項固規定供出毒品來源，因而查獲其
    他正犯或共犯者，減輕或免除其刑，惟綜觀被告上揭犯罪情
    節、犯罪所生之危害及其指述之來源所能防止杜絕毒品氾濫
    之程度等情狀，本院認尚不足以免除其刑，附此敘明。
肆、本院之判斷
一、原審認被告罪證明確，適用毒品危害防制條例第4條第2項（
    修正前）、第17條第1項、第17條第2項（修正前）、第18條
    第1項前段、第19條第1項，刑法第2條第1項前段、第11條、
    第38條之1第1項前段、第3項、第40條之2第1項等規定，審
    酌被告明知第二級毒品甲基安非他命具成癮性，竟為謀取不
    法利益，無視國家杜絕毒品犯罪之禁令，與共犯鄭祐林共為
    販毒行為，不僅肇生他人施用毒品之意欲與來源，戕害國民
    之身心健康，且有滋生其他犯罪之可能，對社會秩序潛藏相
    當程度之危害，行為殊值非難；惟亦審酌被告犯罪後終能坦
    承犯行，已見悔意，考量被告販賣第二級毒品甲基安非他命
    之次數僅有1次，販賣價格為5,000元，並積極配合警方查緝
    販賣毒品予被告之甘忠民，犯後態度頗佳，兼衡被告過去曾
    有多次施用毒品等前科，素行不佳，暨其高職肄業之智識程
    度，職業為工，目前從事抓漏相關工作及家境小康之生活狀
    況，業據被告陳明在卷（見原審卷第246頁）等一切情狀，
    量處被告有期徒刑1年8月，並說明後述二、沒收之理由，經
    核原判決認事用法均無違誤，量刑亦屬妥適，應予維持。被
    告上訴意旨仍執前詞，請求本院從輕量刑等語（見本院卷第
    84頁），為無理由，應予駁回。
二、沒收
(一)按犯毒品危害防制條例第4條至第9條、第12條、第13條或第
    14條第1項、第2項之罪者，其供犯罪所用之物，不問屬於犯
    罪行為人與否，均沒收之，毒品危害防制條例第19條第1項
    定有明文。再按犯罪所得，屬於犯罪行為人者，沒收之。但
    有特別規定者，依其規定。前二項之沒收，於全部或一部不
    能沒收或不宜執行沒收時，追徵其價額，刑法第38條之1第1
    項、第3項分別揭櫫明確；另參酌本條立法理由略謂：「依
    實務多數見解，基於徹底剝奪犯罪所得，以根絕犯罪誘因之
    意旨，不問成本、利潤，均應沒收」等旨(故犯罪所得亦包
    括成本在內），並於犯罪所得全部或一部不能沒收或不宜執
    行沒收時，以「追徵價額」替代之。是以，關於沒收，自應
    適用刑法沒收相關規定；而毒品危害防制條例第19條則為刑
    法沒收專章之特別規定，於毒品案件中在該當於毒品危害防
    制條例第19條之規定要件時，自應優先適用，其餘毒品案件
    之沒收，則依刑法沒收之規定為之；而販賣毒品所得，既非
    屬毒品危害防制條例第19條所規定沒收之範疇，依上開說明
    ，自應適用刑法第38條之1之規定。經查：
  1.扣案如附表一編號(一)至(四)所示之物均為被告所有，其中
    如附表一編號(一)所示行動電話1支係被告與購毒者林建辰
    聯繫本案交易細節所使用；又如附表一編號(二)至(四)所示
    之物均係被告於本案販賣毒品予林建辰之過程中，供分裝毒
    品、秤量毒品重量而使用之物等情，業據被告供承在卷(見
    原審卷第244至245頁)，核屬供被告犯本案販賣第二級毒品
    犯行使用之物，爰依毒品危害防制條例第19條第1項規定，
    宣告沒收。
  2.被告就本案犯行，確經由共犯鄭祐林向購毒者林建辰收受而
    取得購毒款5,000元等情，亦為被告所自承(見原審卷第152
    頁)，且經共犯鄭祐林於偵訊及原審準備程序時陳述明確(見
    偵卷第291頁、原審卷第153頁)，堪認本案犯罪所得已歸被
    告取得，雖未扣案，仍應依刑法第38條之1第1項前段及第3
    項規定，宣告沒收，於全部或一部不能沒收或不宜執行沒收
    時，追徵其價額。
  3.按查獲之第一、二級毒品及專供製造或施用第一、二級毒品
    之器具，不問屬於犯罪行為人與否，均沒收銷燬之，毒品危
    害防制條例第18條第1項前段定有明文。經查，本案扣案如
    附表一編號(五)所示第二級毒品甲基安非他命透明結晶15包
    (含包裝袋各1只)，經送請衛生福利部草屯療養院鑑驗後，
    檢出含第二級毒品甲基安非他命成分(含包裝袋各1只，總驗
    前淨重31.5060公克，總驗餘淨重30.7736公克；每包驗餘淨
    重各為1.5237公克、3.3185公克、3.2788公克、3.2972公克
    、2.8858公克、3.3195公克、3.3050公克、3.3031公克、1.
    5432公克、1.5499公克、0.7690公克、0.0604公克、0.0796
    公克、1.5440公克、1.5497公克)，有衛生福利部草屯療養
    院109年5月7日草療鑑字第1090400580號鑑驗書、衛生福利
    部草屯療養院109年5月14日草療鑑字第1090400581號鑑驗書
    各1份附卷足憑(見偵卷第465至469、471至473頁)。且扣案
    毒品為被告所有供本案販賣後所賸餘之毒品，業據被告陳述
    明確(見原審卷第242頁)，應依毒品危害防制條例第18條第1
    項前段規定，併同諭知沒收銷燬之。又用以盛裝上開毒品之
    包裝袋，因與盛裝之毒品在物理上無法析離，自應視為毒品
    之部分，亦依毒品危害防制條例第18條第1項前段之規定，
    併予宣告沒收銷燬之。至鑑驗而耗用之毒品既已滅失，則毋
    庸再為沒收銷燬之宣告，併予敘明。
  4.至扣案如附表二編號(一)所示14萬3,000元，係被告向真實
    姓名年籍不詳、游姓友人所借用，業經被告於偵訊及原審審
    理時陳述在卷(見偵卷第290頁、原審卷第152頁)；扣案如附
    表二編號(二)所示行動電話1支，係共犯鄭祐林所有之物，
    惟未作為本案販賣毒品聯繫使用，亦經共犯鄭祐林於原審準
    備程序時陳述明確(見原審卷第153頁)。且無證據足認此部
    分扣案物係供被告為本案販賣第二級毒品犯罪所用、預備使
    用之物或犯罪所得，爰均不予宣告沒收，併此敘明。
據上論結，應依刑事訴訟法第371條、第368條，判決如主文。 
本案經檢察官林依成提起公訴，檢察官甲○○到庭執行職務。
中　　華　　民　　國　　110 　年　　4 　　月　　14　　日
            刑事第四庭    審判長法　官  蔡  名  曜
　　　　　　　　　　　　        法　官  林  宜  民
　　　　　　　　　　　　　      法　官  邱  鼎  文
以上正本證明與原本無異。
如不服本判決應於收受送達後20日內向本院提出上訴書狀，其未
敘述上訴理由者，並得於提起上訴後20日內向本院補提理由書（
均須按他造當事人之人數附繕本）「切勿逕送上級法院」。

                                書記官  陳  宜  屏
　　　　　　　　　　　　　　　　
中　　華　　民　　國　　110 　年　　4 　　月　　14　　日
附錄本案論罪科刑法條：
(修正前)毒品危害防制條例第4條第2項
製造、運輸、販賣第二級毒品者，處無期徒刑或7年以上有期徒
刑，得併科新臺幣1千萬元以下罰金。。

一：扣案物應予宣告沒收一覽表
編號 品名 數量 所有人或持有人 備註 (一) APPLE廠牌IPHONE6SPLU S型號行動電話（含門號0000000000號SIM卡1張，IMEI碼0000000000 00000號） 1支 乙○○ 見偵卷第89頁，編號6。 (二) 鏟管 3支 乙○○ 見偵卷第89頁，編號2。 (三) 分裝袋 3包 乙○○ 見偵卷第89頁，編號3。 (四) 電子磅秤 1臺 乙○○ 見偵卷第89頁，編號4。 (五) 甲基安非他命(含包裝 袋各1只) 15包（總驗餘淨重30.7736公克） 乙○○ 見偵卷第89頁，編號5。 
附表二：扣案物不予宣告沒收一覽表
編號 品名 數量 所有人或持有人 備註 (一) 現金 14萬3,000元 乙○○ 見偵卷第89頁，編號1。 (二) APPLE廠牌IPHONE6型號行動電話(含門號0000000000號SIM卡1張，IME I碼000000000000000 號) 1支 鄭祐林 見偵卷第205頁。